臺灣宜蘭地方法院交通事件裁定　　　　100年度交聲字第117號
原處分機關　交通部公路總局臺北區監理所宜蘭監理站
異　議　人
即受處分人　張郁修
上列異議人即受處分人因違反道路交通管理處罰條例案件，對於
交通部公路總局台北區監理所宜蘭監理站中華民國100年5月9日
宜監字第裁43-Q00000000號違反道路交通管理事件裁決書所為之
處分（原舉發字號：宜蘭縣政府警察局宜警交字第Q00000000號
舉發違反道路交通管理事件通知單），聲明異議，本院裁定如下
：
    主  文
原處分撤銷。
    理  由
一、原處分意旨略以：異議人即受處分人張郁修於民國100年3月
    24日23時5分許，駕駛車號0096-FP號自用小客車，行經宜蘭
    縣冬山鄉○○路○段637號前，與陳氏政騎乘車號WVA-030號
    機車發生交通事故，致陳氏政及其乘客葉氏月倒地受傷，異
    議人於肇事後未停留於現場採取必要之措施旋即離開，經宜
    蘭縣政府警察局以「汽機車駕駛人駕駛汽機車肇事致人受傷
    而逃逸」為由製單舉發，異議人接獲舉發違反道路交通管理
    事件通知單後，於應到案日期前向原處分機關陳述意見，經
    原處分機關函請舉發機關調查結果，仍認異議人確有上開違
    規行為，依道路交通管理處罰條例第62條第4項規定（原處
    分漏載處罰依據另有道路交通管理處罰條例第62條第3項、
    第67條第3項），裁處異議人新台幣（下同）6000元罰鍰，
    並吊銷駕駛執照，1年內不得考領駕駛執照等語。
二、異議意旨略以：異議人於肇事當時，僅聽到後照鏡好像有去
    打到什麼的聲音，有去看一下後照鏡，但因為是晚上又下著
    雨，確實沒有看到什麼，以為是石頭彈起來打到之類的，就
    不以為意地直接回家，直到隔天警方到家中才知道肇事，並
    非故意逃逸，為此聲明異議，請求撤銷原處分等語。
三、按道路交通管理處罰條例規定就車輛違規之處罰，乃係對於
    行為人（即汽、機車駕駛人或車輛所有人）有違反行政法上
    義務而受罰鍰或其他種類之行政罰（如：違規記點、吊扣、
    吊銷行車執照或駕駛執照），屬於行政罰性質，而行政罰法
    於94年2月5日制定公布，95年2月5日起施行，故行為人因違
    反道路交通管理處罰條例規定而受罰鍰或其他種類行政罰之
    案件，自應有行政罰法之適用。依行政罰法第26條第1項、
    第2項規定：「一行為同時觸犯刑事法律及違反行政法上義
    務規定者，依刑事法律處罰之。但其行為應處以其他種類行
    政罰或得沒入之物而未經法院宣告沒收者，亦得裁處之。」
    、「前項行為如經不起訴處分或為無罪、免訴、不受理、不
    付審理之裁判確定者，得依違反行政法上義務規定裁處之。
    」，究其立法目的，乃在於一行為同時觸犯刑事法律及違反
    行政法上義務規定時，由於刑罰與行政罰同屬對不法行為之
    制裁，而刑罰之懲罰作用較強，故依刑事法律處罰，即足資
    警惕時，實無一事二罰再處行政罰之必要。且刑事法律處罰
    ，由法院依法定程序為之，較符合正當法律程序，應予優先
    適用，但罰鍰以外之沒入或其他種類行政罰，因兼具維護公
    共秩序之作用，為達行政目的，行政機關仍得併予裁處，且
    就行為人之行為有無違反行政法上義務規定得併予裁處罰鍰
    以外之其他種類行政罰情形，亦應由行政機關依證據認定事
    實。職是，行為人因同時觸犯刑事法律及違反行政法上義務
    規定之行為，行政機關得否科以與刑罰相類之行政罰處罰，
    應視該行為之刑事訴追或審判程序終局結果而定，在刑事訴
    追、審判程序尚未終局確定前，行政機關自不得逕予裁罰，
    至於沒入或其他種類行政罰，因兼具維護公共秩序之作用，
    為達行政目的，行政機關仍應依證據認定事實後，始得併予
    裁處。又此所稱「其他種類行政罰」，係指違反行政法上之
    義務應受「裁罰性」之「不利處分」而言，依行政罰法第2
    條規定，應包括限制或禁止行為之吊扣、吊銷證照處分在內
    。茲據上說明，道路交通監理機關對於行為人有因駕駛汽車
    肇事致人受傷逃逸之行為，同時觸犯刑事法律及違反行政法
    上義務者，在尚未經過刑事訴追、審判程序獲致終局結果前
    ，仍不得對行為人逕予裁處罰鍰，至於得否併為裁罰吊銷行
    為人之駕駛執照，則應由道路交通監理機關依證據認定行為
    人有無違反行政法上義務之事實後，始得為之。
四、按道路交通案件處理辦法第20條固規定：「交通法庭認為聲
    明異議有理由或聲明異議雖無理由而原處分不當或違法者，
    應以裁定將原處分經聲明異議之部分撤銷，並自為裁定。」
    ，然此所謂「並自為裁定」，係指受罰主體、行為違規之整
    體事實及裁罰程序均屬明確無瑕而言，倘原處分機關之裁罰
    程序，尚須待受罰主體所為同時違反刑事法律及行政法上義
    務規定之該行為，已經過刑事訴追、審判程序獲得終局結果
    之程序要件完備後，並由原處分機關依證據認定受罰主體有
    無違規行為之整體事實，始得為之者，該裁罰程序即非法院
    得命為補正事項，法院亦難逕代原處分機關為符合法定程序
    之裁罰。是以，原處分既有如前所述，對本件異議人之肇事
    逃逸行為，尚未經過刑事訴追、審判程序獲致終局結果，即
    逕予裁罰，復未憑證據認定事實等之違誤，本院僅得裁定撤
    銷原處分，使原處分機關另為妥適處理，當然無法自為裁定
    ，其理甚明。從而，綜據前揭論述意旨，原處分有如上疵議
    ，應由本院裁定撤銷，並毋庸自為裁定，而由原處分機關另
    為妥適處理。至前述原處分機關裁罰憑據、異議人提出不服
    事由，係就本件違規事實認定所生執爭，自非本院應審酌之
    事項，併予說明。
據上論斷，依道路交通事件處理辦法第19條前段，裁定如主文。
中    華    民    國   100    年    6     月    30    日
                  交通法庭法  官  陳雪玉
以上正本證明與原本無異。
如不服本裁定，應於裁定送達後5日內，向本院提出抗告狀。（
應附繕本）
                          書記官  陳建宇
中    華    民    國   100    年    6     月    30    日